【裁判字號】    95,易,253
【裁判日期】    951106
【裁判案由】    傷害
【裁判全文】
臺灣士林地方法院刑事判決               95年度易字第253號
公  訴  人  臺灣士林地方法院檢察署檢察官
被      告  乙○○
上列被告因傷害案件，經檢察官提起公訴（94年度偵字第11706
號），本院經訊問被告後，被告為有罪之陳述，經合議庭裁定認
本件宜由受命法官獨任進行簡式審判程序審理，並判決如下：
    主  文
乙○○傷害人之身體，處拘役伍拾日，如易科罰金，以銀元佰
元即新台幣玖佰元折算壹日。鋸子壹支沒收。
    事  實
一、乙○○於於民國94年10月1 日下午4 時30分許，在台北縣淡
    水鎮○○路○ 段36號前，與債權人甲○○因債務糾紛發生口
    角，甲○○便以手推乙○○（未成傷），致乙○○重心不穩
    ，乙○○因此即萌普通傷害之犯意，返回其所有之機車上，
    取出鋸子並持之攻擊甲○○，甲○○因此受有左顏面、右前
    臂、左前臂、左肩多處線狀裂傷、左頸紅腫之傷害。嗣經警
    扣得前開乙○○所有持以傷害之鋸子1支。
二、案經告訴人甲○○訴由台北縣政府警察局淡水分局報請台灣
    士林地方法院檢察署檢察官偵查起訴。
    理  由
一、被告乙○○如何於上揭時地以鋸子打傷告訴人等情，業據被
    告於警詢、偵查及本院審理時坦承不諱，核與證人即告訴人
    甲○○於偵查時之證述情節相符，且告訴人因遭被告攻擊而
    受有左顏面、右前臂、左前臂、左肩多處線狀裂傷、左頸紅
    腫之傷害，亦有公祥醫院之診斷證明書在卷可參，並有鋸子
    1 支扣案可憑，足徵被告前開自白均與事實相符，應堪採信
    。至被告固辯稱伊是因告訴人先推打伊，才動手打告訴人云
    云。然查，告訴人固有先推被告1 下，惟被告始終未提出其
    有受傷之診證明書，且被告對告訴人所提之傷害告訴，亦經
    檢察官以告訴人犯嫌不足，而為不起訴處分，有94年度偵字
    第11706 號不起訴處分在卷可稽，是被告指稱告訴人當天有
    先打傷伊云云，已屬無據。況按正當防衛係指被告可為必要
    之阻擋以防衛自己免於受傷害，非謂被告可另行出手攻擊告
    訴人致傷，經查，依證人甲○○於偵查時之證述其僅有推被
    告一下等情觀之，被告並非不可制止或先行離開現場，以排
    除現存之侵害，然其竟反而自其車內取出鋸子攻擊告訴人，
    導致告訴人受有前開傷害，顯然已逾必要之程度，足認被告
    確有傷害之故意，被告前開所辯係事後卸飾之詞，要無足採
    。
    本件事證明確，被告犯行堪以認定，應依法論科。
二、論罪科刑
（一）按被告乙○○行為後，94年2 月2 日修正公布之刑法已於
      95 年7月1 日施行，新修正刑法第2 條第1 項「行為後法
      律有變更者，適用行為時之法律。但行為後之法律有利於
      行為人者，適用最有利於行為人之法律」之規定，係規範
      行為後法律變更所生新舊法律比較適用之準據法，於新法
      施行後，自應適用新法第2 條第1 項之規定，為「從舊從
      輕」之比較；又比較新舊法時，應就罪刑有關之共犯、未
      遂犯、想像競合犯、牽連犯、連續犯、結合犯，以及累犯
      加重、自首減輕暨其他法定加減原因（如身分加減）與加
      減例等一切情形，綜其全部罪刑之結果而為比較後，再適
      用有利於行為人之法律處斷，而不得一部割裂分別適用不
      同之新舊法（最高法院24年上字第4634號、29年上字第
      964 號判例意旨、最高法院95年度第8 次刑事庭會議決議
      參照）。經查：
  １、被告行為時之刑法第41條第1 項前段規定：「犯最重本刑
      為5 年以下有期徒刑以下之刑之罪，而受6 個月以下有期
      徒刑或拘役之宣告，因身體、教育、職業、家庭之關係或
      其他正當事由，執行顯有困難者，得以1 元以上3 元以下
      折算一日，易科罰金。」，上開易科罰金折算標準，並依
      被告行為時之修正前罰金罰鍰提高標準條例第2 條前段（
      現已刪除）規定，就其原定數額提高為100 倍折算1 日，
      則被告行為時之易科罰金折算標準，應以銀元100 元以上
      300 元以下折算1 日，經折算為新臺幣後，應以新臺幣
      300 元以上900 元以下折算1 日。惟被告行為後之新刑法
      第41條第1 項前段則規定：「犯最重本刑為5 年以下有期
      徒刑以下之刑之罪，而受6 個月以下有期徒刑或拘役之宣
      告者，得以新臺幣1 千元、2 千元或3 千元折算一日，易
      科罰金。」，比較修正前後之易科罰金折算標準，以95年
      7 月1 日修正公布施行前之規定，較有利於被告。
  ２、刑法第277 條第1 項之傷害罪，法定刑得科銀元1000元以
      下罰金，據修正後刑法施行法增訂第1 條之1 ：「中華民
      國94年1 月7 日刑法修正施行後，刑法分則編所定罰金之
      貨幣單位為新台幣。94年1 月7 日刑法修正時，刑法分則
      編未修正之條文定有罰金者，自94年1 月7 日刑法修正施
      行後，就其所定數額提高為30倍。但72年6 月26日至94年
      1 月7 日新增或修正之條文，就其所定數額提高為3 倍」
      及刑法第33條第5 款修正為：「主刑之種類如下：五、罰
      金：新台幣1000元以上，以百元計算之」等規定，是依修
      正後之法律，刑法第277 條第1 項傷害罪所得科處之罰金
      刑最高為新台幣30000 元、最低為新台幣1000元；然依被
      告行為時之刑罰法律，即罰金罰鍰提高標準條例第1 條前
      段規定得提高之倍數為10倍及刑法第33條第5 款規定之罰
      金最低額1 元計算，該罪之罰金刑最高為銀元10000 元，
      最低額為銀元1 元，換算為新台幣，最高額雖與新法同為
      新台幣30000 元，然最低額僅為新台幣3 元，經比較修正
      前後關於科處罰金刑之最低刑度規定，自應以被告行為時
      之舊刑法較有利於被告。
  ３、綜上所述各條文修正前、後之比較，揆諸前揭最高法院決
      議及修正後刑法第2 條第1 項前段、後段規定之「從舊、
      從輕」原則，自應適用被告行為時之法律，即修正前刑法
      之相關規定及罰金罰鍰提高標準條例之規定，予以論處。
（二）核被告乙○○所為，係犯刑法第277 條第1 項之傷害罪。
      爰審酌被告之素行、犯罪之動機、目的、手段，告訴人所
      受之傷勢非重，及被告尚未與告訴人達成和解，犯罪後坦
      承犯行，態度尚稱良好等一切情狀，量處如主文所示之刑
      ，並依修正前刑法第41條第1 項前段之規定，諭知如易科
      罰金之折算標準，以示懲儆。
三、末按刑法第38條第1 項第2 款、第3 項雖已將「左列」改為
    「下列」，「犯人」改成「犯罪行為人」，然因沒收屬於從
    刑，依照前揭最高法院95年5 月23日第8 次刑事庭會議決議
    第一點第 (五)小 點：「從刑附屬於主刑，除法律有特別規
    定者外，依主刑所適用之法律」，本案關於刑法修正前後之
    比較適用，整體言之，既應以修正前之刑法對被告較為有利
    ，則從刑部分亦應一體適用修正前刑法之規定。本案被告用
    以傷害甲○○所用之鋸子，乃被告所有供其犯罪所用之物，
    ，爰依修正前刑法第38條第1 項第2 款諭知沒收。
據上論斷，依刑事訴訟法第299 條第1 項前段、第273 條之1 第
1 項，刑法第2 條第1 項、第277 條第1 項、修正前刑法第41條
第1 項前段、第38條第1 前項第2款，罰金罰鍰提高標準條例第1
條前段、修正前罰金罰鍰提高標準條例第2 條，現行法規所定貨
幣單位折算新臺幣條例第2 條，判決如主文。
本案經檢察官邱智宏到庭執行職務。
中    華    民    國    95    年    11    月    6     日
                  刑事第七庭法  官     王俊雄
以上正本證明與原本無異。
如不服本判決，應於送達後10日內，向本院提出上訴狀。
                            書記官     許秋莉
中    華    民    國    95    年    11    月    8     日
附錄論罪法條:
中華民國刑法第277條第1項（普通傷害罪）
傷害人之身體或健康者，處 3 年以下有期徒刑、拘役或 1 千元
以下罰金。


司法院資訊處製作；財團法人民間司法改革基金會備份。
